臺灣板橋地方法院民事判決　　　　　　　93年度訴字第1493號
原　　　告　丙○○
被　　　告　乙○○　　國民
　　　　　　丁○○　　國民
　　　　　　吳燿宇　　國民
上列當事人間侵權行為損害賠償事件，本院於中華民國94年1月1
7日言詞辯論終結，判決如下：
    主  文
被告應連帶給付原告新臺幣壹拾萬壹仟陸佰貳拾參元，及被告乙
○○自民國九十三年九月十六日起；被告丁○○、吳燿宇自民國
九十三年九月十七日起，均至清償日止，按年息百分之五計算之
利息。
原告其餘之訴駁回。
訴訟費用由被告連帶負擔百分之十，餘由原告負擔。
本判決第一項於原告以新臺幣參萬伍仟元為被告供擔保後，得為
假執行。但被告如於執行標的物拍定、變賣或物之交付前，以新
臺幣壹拾萬壹仟陸佰貳拾參元為原告預供擔保，或將請求標的物
提存，得免為假執行。
原告其餘假執行之聲請駁回。
　　事實及理由
一、程序方面：被告乙○○未於最後言詞辯論期日到場，核無民
    事訴訟法第386 條各款所列情形，爰依原告之聲請，由其一
    造辯論而為判決。
二、原告主張：被告乙○○、丁○○、吳燿宇（起訴誤載甲○○
    ）於民國92年3 月29日午夜12時左右，共同基於傷害之犯意
    聯絡，在原告之租住處臺北縣泰山鄉○○路1巷5號5樓3室，
    毆打原告並持榔頭、磚塊猛力砸原告頭部，造成原告受有頭
    皮裂傷2 公分併腦震盪、右眼眶瘀腫傷4乘2公分、右眼瞼瘀
    血、右手拇指傷口1乘1公分及身體多處瘀傷，案經臺灣板橋
    地方法院檢察署以92年度偵字第18742、21861號提起公訴，
    並經  鈞院以93年度簡字第428 號判決被告有罪在案。茲依
    民法第184條第1項、185、第193條第1項、第195條第1 項規
    定，請求被告賠償如下：
  (一)醫療費部分：新臺幣（下同）12,393元。
  (二)減少勞動力之損害部分：原告從事門窗安裝工作，每月薪資
    60,000元，被告共同侵權行為，造成原告3 個月無法受僱工
    作，因此受有180,000元之損害。
  (三)精神慰撫金部分：807,607 元，原告因被告之加害行為，造
    成身體多處內傷且頭部時常疼痛、暈眩、心跳不規律，甚至
    手腳瘀腫疼痛，已形成行動上之不便，必須長期門診觀察治
    療，進而影響體能狀態日益衰退每況愈下，每天生活於恐懼
    中，並精神上之恐懼悲痛逾恆，非金錢所能彌補，爰請求此
    部分之慰撫金等語。併為聲明：(一)被告應連帶給付原告1,00
    0,000 元，及自起訴狀繕本送達之翌日起至清償日止，按年
    息百分之五計算之利息。(二)原告願供擔保，請准宣告假執行
    。
三、被告則以：
　(一)兩造於92年3 月29日午夜12時左右，因搬家事宜而互毆，原
　　告亦有傷害被告丁○○，致丁○○受有左手臂、胸部及背部
　　挫傷等傷害，兩造均經法院判決有罪在案。被告願意賠償原
　　告醫藥費，且被告丁○○亦於刑案中當庭表示願原諒原告，
　　不再追究，原告請求之醫療費12,393元，其所提出之收據，
　　並非醫療院所所出具之正式收據，且被告丁○○亦受傷，應
　　依民法第334條第1項前段互為抵銷。原告所受之上開傷害，
　　僅為皮肉傷，並非如原告所稱「身體多處內傷，已形成行動
　　上之不便」，原告應就減少勞動力之損害部分予以證明。原
　　告之傷勢輕微，何來需長期門診觀察治療？原告請求精神慰
　　撫金亦不符民法第195條第1項規定，退一步言之，縱認原告
　　得請求精神慰撫金，被告亦得要求同額之精神慰撫金，並主
　　張依民法第334條第1項前段互為抵銷。且本件兩造係因搬家
　　事宜而互毆，原告就其自身受傷亦與有過失等語，資為抗辯
　　。並聲明：(一)原告之訴及假執行之聲請均駁回。(二)如受不利
　　之判決，願供擔保請准宣告免為假執行。
四、原告主張：原告於被告乙○○、丁○○、吳燿宇於92年3 月
    29日，在原告之租住處臺北縣泰山鄉○○路1巷5號5樓3室，
    共同基於傷害之犯意聯絡，持磚塊攻擊原告，致原告受有頭
    皮裂傷2 公分、右眼眶瘀腫傷4乘2公分、右眼瞼瘀血、右手
    拇指傷口 1乘1 公分等傷害等語，並提出新泰綜合醫院診斷
    證明書、臺灣板橋地方法院檢察署92年度偵字第18742、218
    61號起訴書、本院93年度簡字第428 號刑事判決及本院93年
    度簡上字第302號刑事判決各1份、行政院衛生署臺北醫院之
    診斷證明書2份、醫療收據多紙（見本院卷第6頁至第22頁、
    第71頁）為證，且為被告所不爭執。是原告此部分之主張，
    堪信實在。
五、按「因故意或過失，不法侵害他人之權利者，負損害賠償責
    任。」、「數人共同不法侵害他人之權利者，連帶負損害賠
    償責任﹔不能知其中孰為加害人者，亦同。造意人及幫助人
    ，視為共同行為人。」、「不法侵害他人之身體或健康者，
    對於被害人因此喪失或減少勞動能力，或增加生活上之需要
    時，應負損害賠償責任。」、「不法侵害他人之身體、健康
    、名譽、自由、信用、隱私、貞操，或不法侵害其他人格法
    益而情節重大者，被害人雖非財產上之損害，亦得請求賠償
    相當之金額。」民法第184條第1項前段、第185條、第193條
    第1項、第195條第1 項前段分別定有明文。被告共同傷害原
  　告，致原告受有上開傷害等情，其證據業如前述。是原告請
    求被告依上開規定負連帶損害賠償責任，洵屬有據。茲就原
    告之請求審酌如下：
  (一)醫療費用部分：
    原告主張其因遭受被告傷害，而受有醫療費用（自付額）計
    12,393元等語。經查，原告因被告之傷害行為受傷而於92年
    3 月29日至新泰綜合醫院診治之醫療費用部分，其中由原告
    於92年3月29日向該醫院所繳納之證明書費100元；自92年 3
    月31日起至93年10月21日止至行政院衛生署臺北醫院診治之
    醫療費用部分，其中由原告於92年4月2日、93年10月21日向
    該醫院所繳納之證明書費160元；原告於92年4月至長青連鎖
    藥局、健康藥師藥局所購買之藥品費用各720元、540元部分
    ；原告於92年4 月17日至一安藥局所購買之通血武功散等藥
    品費用1,260元部分；原告於92年6月11日至杏琳藥局所購買
    之養筋噴劑等藥品費用500 元部分；原告於93年5月3日、93
    年5月4日分別在陽明外科診所診治之醫療費用計1,780 元（
    距原告受傷之92年3 月29已一年餘，且依原告所提出之陽明
    外科診所藥品明細收據（見本院卷第19頁）2 紙，亦無法認
    定係原告因被告之傷害行為受傷而就診之醫療費用），因均
    非屬醫療費用，應予剔除。其餘原告在新泰綜合醫院之醫療
    費用計1,497 元、在行政院衛生署臺北醫院之醫療費用計5,
    193 元，業據原告提出新泰綜合醫院、行政院衛生署臺北醫
    院之醫療費用收據多紙（見本院卷第16頁至第17頁、第20頁
    至第22頁）、新泰綜合醫院診斷證明書1 份、行政院衛生署
    臺北醫院之診斷證明書2 份為證，復經本院依職權向新泰綜
    合醫院、行政院衛生署臺北醫院函查屬實，有該醫院函2 份
    及所檢附之醫療費用文件2 紙附卷可稽，應信為真，核均屬
    必要之費用，因認原告得請求之醫療費用計6,690 元，即屬
    有據，應予准許。其逾此部分之請求，即屬無據，應予駁回
    。
  (二)減少勞動力之損害部分：
    原告主張其因被告不法侵害行為而受有傷害，自92年3 月29
    日起，有三個月之久，無法從事門窗安裝工作，以原告每月
    薪資60,000元計算，計損失180,000 元之勞動收入等語。經
    查，原告於92年3 月29日受傷時，原係從事鋁門窗安裝工程
    之工作，以點工之方式受僱於訴外人「浩漢實業有限公司」
    工作，以實際工作日數計酬，故薪資金額每月均不同，原告
    因於92年3 月29日受傷，而無法繼續工作，迄92年8 月始恢
    復工作等情，業據原告提出「浩漢實業有限公司」所出具之
    證明2 份（見本院卷第72頁、第78頁）為證，被告丁○○、
    甲○○對於上開「浩漢實業有限公司」所出具之證明2 份形
    式上真正雖不爭執，惟辯稱：他的收入我們有疑問，之前那
    個薪資證明只有蓋壹個章，且三個月的薪水都不一，可能作
    假等語，查上開「浩漢實業有限公司」所出具之證明2 份均
    蓋2 個章，且觀諸吾人社會之一般經驗，原告既以點工之方
    式受僱，其薪水金額即可能每月不一，尚不得徒憑原告三個
    月的薪水金額每月不一，而認係作假，是被告所為之上開辯
    解，尚非可採。應認原告於92年3 月29日受傷時，係從事鋁
    門窗安裝工程之工作，其薪資金額每月雖均有不同，但其92
    年1月之薪資計領38,000元、92年2月之薪資計領32,000元、
    92年3 月之薪資計領78,960元，則原告每月之薪資收入至少
    有32,000元。又原告自92年3 月29日受傷後至92年4 月11日
    止，分別至新泰綜合醫院、行政院衛生署臺北醫院治療及門
    診追蹤治療，因有腦震盪症狀，不宜從事門窗安裝工作等情
    ，業經本院依職權向新泰綜合醫院、行政院衛生署臺北醫院
    函查屬實，有上開醫院函及所檢附之醫療費用文件附卷可稽
    。原告雖提出「浩漢實業有限公司」所出具之證明2 份（見
    本院卷第72頁、第78頁）並舉證人即原告之房東楊懇忠為證
    ，惟查，原告所受之傷主要在頭部之裂傷、瘀腫傷，其最後
    至行政院衛生署臺北醫院治療之時間為92年4 月11日，在受
    傷期間不宜從事門窗安裝工作等情，已如前述，至原告於93
    年5月3日、93年5月4日分別在陽明外科診所診治一節，因距
    原告受傷之92年3 月29日已一年餘，且原告究係因何病、何
    傷而前往就醫診治，則不得而知，故不予採信，上開「浩漢
    實業有限公司」所出具之證明2 份（見本院卷第72頁、第78
    頁）及證人即原告之房東楊懇忠縱能證明原告於受傷後，有
    3、4個月未工作之情形，但仍不足證明原告確有因傷不能工
    作之情事（因認證人楊懇忠尚無訊問之必要）。是原告主張
    因傷不能工作之損害（因喪失勞動能力不能工作所受之薪資
    損失），請求自92年3 月29日起至92年4 月11日止，計損失
    14,933元（即14×32,000÷30＝14,933，元以下四捨五入）
    ，即屬有據，應予准許。其逾此部分之請求，即屬無據，應
    予駁回。
  (三)精神慰撫金部分：
    按「慰撫金之賠償其核給之標準固與財產上損害之計算不同
    ，然非不可斟酌雙方身分資力與加害程度，及其他各種情形
    核定相當之數額」（最高法院51臺上字第223 號判例意旨參
    照） 。本院斟酌原告於本件侵權行為（傷害）發生時年滿4
    7 歲（44年10月16日生），在從事鋁門窗安裝工程之工作，
    每月之薪資收入至少有32,000元，其因被告之不法侵害行為
    ，而受有上開傷害，原告因此不能工作之期間約14日等情，
    已如前述，堪認原告精神上受有相當之痛苦；被告於本件侵
    權行為發生時各年滿20、19、19歲（乙○○71年9月6日生、
    丁○○72年9月1日生、吳燿宇71年9月6日生），被告乙○○
    已婚，被告丁○○、吳燿宇均未婚，名下均無財產，有上開
    刑事判決、被告之
    中心調取被告財產所得資料附卷可稽，被告共同傷害原告等
    兩造之身分、地位、經濟能力及其他情形，認原告請求精神
    賠償（非財產上損失）807,607 元，尚屬過高，應核減為80
    ,000元，方屬公允，是原告逾此部分之請求，即屬無據，應
    予駁回。被告辯稱：原告所受之上開傷害，僅為皮肉傷，並
    非如原告所稱「身體多處內傷，已形成行動上之不便」，原
　　告之傷勢輕微，原告請求精神慰撫金不符民法第195條第1項
　　規定等語。惟查，被告共同傷害原告成傷，已如前述，屬不
　　法侵害他人之身體、健康，原告即得依民法第195條第1項請
　　求非財產上之損害賠償（即精神慰撫金），不以「情節重大
　　」為必要。是被告此部分之抗辯，尚乏依據，要不可採。
　(四)被告雖辯稱：兩造於92年3 月29日午夜12時左右，因搬家事
　　宜而互毆，原告亦有傷害被告丁○○，致被告丁○○受有左
　　手臂、胸部及背部挫傷等傷害，兩造均經法院判決有罪在案
　　，原告請求之醫療費12,393元，因被告丁○○亦受傷，應依
　　民法第334條第1項前段互為抵銷。被告亦得要求同額之精神
　　慰撫金，並主張依民法第334條第1項前段互為抵銷。且本件
　　兩造係因搬家事宜而互毆，原告就其自身受傷亦與有過失等
　　語。惟按「因故意侵權行為而負擔之債，其債務人不得主張
    抵銷。」、「損害之發生或擴大，被害人與有過失者，法院
    得減輕賠償金額，或免除之。」，民法第339條、第217條第
    1 項分別定有明文。本件兩造因搬家事宜而互毆，各致原告
    及被告丁○○均成傷等情，除有前述之證據外，且為兩造所
    不爭執，足見被告對於原告所負之侵權行為損害賠償責任，
    係因故意侵權行為而負擔之債，被告不得主張抵銷，且亦無
    與有過失之適用。是被告此部分之抗辯，尚乏依據，要不可
    採。
  (五)基上，原告受有醫療費用6,690 元、減少勞動力之損害14,9
  　33元、精神慰撫金80,000元之損害，計101,623 元。是原告
    請求於上開範圍內之損害，為有理由。逾此部分之請求，尚
    乏依據，應予駁回。
  (六)按給付無確定期限者，債務人於債權人得請求給付時，經其
    催告而未為給付，自受催告時起，負遲延責任。其經債權人
    起訴而送達訴狀，或依督促程序送達支付命令，或為其他相
    類之行為者，與催告有同一之效力；遲延之債務，以支付金
    錢為標的者，債權人得請求依法定利率計算之遲延利息；應
    付利息之債務，其利率未經約定，亦無法律可據者，週年利
    率為百分之五，民法第229條第2項、第233條第1項前段及第
    203條分別定有明文。查原告對於被告之損害賠償請求權，
    係屬於未定給付期限之金錢債權，揆諸上開規定，原告主張
    被告應自起訴狀繕本送達之翌日（被告乙○○）93年9 月16
    日、（被告丁○○、吳燿宇）93年9 月17日即受催告時起，
    負擔法定遲延利息即週年利率為百分之五計算之利息之責任
    ，即屬有據。
六、從而，原告依據侵權行為損害賠償之法律關係，請求被告連
    帶給付101,623 元，及自起訴狀繕本送達之翌日（被告乙○
    ○）93年9 月16日、（被告丁○○、吳燿宇）93年9 月17日
    起至清償日止，各按年息百分之五計算之法定遲延利息，為
    有理由，應予准許；逾此部分之請求，即屬無據，應予駁回
    。
七、兩造分別陳明願供擔保請准宣告假執行或免為假執行，就原
    告勝訴部分，經核並無不合，爰各酌定相當之擔保金額，予
    以准許。至原告敗訴部分，其假執行之聲請即失所附麗，應
    予駁回。
八、本件事證已臻明確，兩造其餘攻擊、防禦方法及舉證，經本
　　院審酌後，認對於判決結果均無影響，爰不一一論述，併此
　　指明。
據上論結，本件原告之訴一部為有理由，一部為無理由，依民事
訴訟法第385條第1項前段、第79條、第85條第2項、第390條第 2
項、第392條，判決如主文。
中　　華　　民　　國　　94　　年　　1 　　月　　31　　日
                  民事第一庭    法  官  楊千儀
以上正本證明與原本無異。
如對本判決上訴，須於判決送達後20日內向本院提出上訴狀（需
按他造人數附繕本）。
中　　華　　民　　國　　94　　年　　1 　　月　　31　　日
                                書記官  陳春銘
